【裁判字號】    95,易,846
【裁判日期】    951031
【裁判案由】    毒品危害防制條例
【裁判全文】
臺灣板橋地方法院刑事判決               95年度易字第846號
公  訴  人  臺灣板橋地方法院檢察署檢察官
被      告  乙○○
上列被告因違反毒品危害防制條例案件，經檢察官提起公訴（95
年度毒偵字第1915號），暨同署移送併辦（95年度毒偵字第2947
號），被告於本院準備程序中就被訴事實與併辦事實為有罪之陳
述，經本院合議庭裁定由受命法官獨任進行簡式審判程序審理，
並判決如下：
    主  文
乙○○連續施用第二級毒品，累犯，處有期徒刑陸月，如易科罰
金，以銀元參佰元即新臺幣玖佰元折算壹日。扣案之第二級毒品
安非他命拾捌包（驗餘共淨重貳拾點貳零捌公克）、第二級毒品
安非他命壹小包（驗餘淨重零點零玖公克）均沒收銷燬之；扣案
塑膠袋共拾玖個均沒收。
    事  實
一、乙○○曾犯有贓物罪、麻醉藥品管理條例罪、竊盜罪、毒品
    危害防制條例罪等前科，所犯最後一次違反毒品危害防制條
    例罪等案件，經臺灣臺北地方法院於92年8 月29日以92年度
    易字第1330號分別判處有期徒刑4 月及8 月，並定應執行刑
    為有期徒刑10月，嗣於92年9 月22日判決確定，而於民國93
    年12月26日縮刑期滿執行完畢。詎其仍不知悔改，復基於施
    用第二級毒品安非他命之概括犯意，先後於下列時地連續施
    用第二級毒品安非他命如下：
（一）、於95年2 月26日上午9 時許，在臺北市○○區○○街
        242 巷22號3 樓其住處施用第二級毒品安非他命一次（
        起訴書誤載為95年2 月27日下午3 時許，在臺北縣中和
        市○○街391 號之「宏仁賓館」第30 1室），嗣經警於
        同（27）日下午3 時45分許，在上開「宏仁賓館」第30
        1 室查獲乙○○與甲○○（所涉違反毒品危害防制條例
        及槍砲彈藥刀械管制條例等案件，另案偵辦）、陳牧毅
        、呂武璋、陳志雄（以上3 人施用毒品部分，均另案偵
        辦）等人，並扣得第二級毒品安非他命18包（合計毛重
        20.593公克，驗餘共淨重20點208 公克；起訴書誤載合
        計淨重15.6公克）與乙○○所有供施用裝第二級毒品安
        非他命之塑膠袋18個；非屬乙○○所有之吸食器一組及
        電子磅秤一台（上開吸食器一組及電子磅秤一台係甲○
        ○所有，另行宣告沒收）。
（二）、乙○○承前施用第二級毒品安非他命之同一概括犯意，
        復於95年4 月6 日下午4 時許，在臺北縣中和市○○街
        15號4 樓，施用第二級毒品安非他命1 次，嗣於同（6
        ）日晚間7 時25分許在上址查獲，並扣得被告持有之第
        二級毒品安非他命1 小包（毛重0.3 公克；淨重0.1 公
        克；驗餘淨重0.09公克）與乙○○所有供施用裝第二級
        毒品安非他命之塑膠袋1個。
二、案經臺北縣政府警察局中和分局報請臺灣板橋地方法院檢察
    署檢察官提起公訴，暨臺北市政府警察局大安分局報請同署
    檢察官併案移送審理。
    理  由
一、上開事實，業據被告乙○○於本院準備程序及審理時供承不
    諱（本院卷第99頁至第101 頁；第114 頁、第118 頁至第12
    1 頁）；又被告於上開事實欄第一段（一）、（二）所述之
    時、地經警查獲採尿檢驗結果，該2 次尿液均有安非他命類
    陽性反應各等情，此有臺北縣政府警察局中和分局毒品案犯
    罪嫌疑人姓名及代碼對照表1 紙、臺北市政府警察局偵辦毒
    品案件尿液檢體委驗單1 紙與台灣檢驗科技股份有限公司濫
    用藥物尿液檢驗報告2 紙等各在卷足憑（95年毒偵字第1915
    號偵查卷第23頁、第41頁；同署95年度毒偵字第2947號偵查
    卷第135 頁、第133 頁）；由此可見，被告確有於上開事實
    欄所述之時、地分別施用第二級毒品安非他命各1 次等犯行
    至明。
二、又被告於上開事實欄第一段（一）、所述之時地，經警查扣
    之白色透明結晶或結晶性粉末18包，經檢驗結果含有第二級
    毒品甲基安非他命成分，合計毛重20.593公克（經送鑑驗後
    ，合計驗餘共淨重20點208 公克）等情，此有行政院衛生署
    管制藥品管理局95年3 月31日管檢字第0950002353號鑑定書
    1 紙在卷可資佐證（95年度毒偵字第1915號偵查卷第43頁）
    ；又被告於事實欄第一段（二）所述之時地，經警查扣之白
    色透明結晶1 小包，經初步鑑驗結果，係為安非他命，毛重
    0.3 公克；淨重0.1 公克；嗣再送鑑驗結果，確含有第二級
    毒品甲基安非他命、N,N 二甲基安非他命成分，毛重0.3 公
    克；淨重0.1 公克，取0.01公克鑑驗，驗餘淨重0.09公克等
    情，此有臺北市政府警察局95年8 月9 日北市鑑毒字第383
    號鑑驗通知書1 紙附卷可憑（本院卷第61頁）；由此可見被
    告之自白施用第二級毒品安非他命之犯行與事實相符。
三、綜上調查，被告連續施用第二級毒品安非他命之犯行應堪認
    定。
四、按被告乙○○於行為後，刑法業於94年2 月2 日修正公布，
    95 年7月1 日起施行，其中與本件有關部分之第2 條、第56
    條、第47條均已修正。按「行為後法律有變更者，適用行為
    時之法律，但行為後之法律有利於行為人者，適用最有利於
    行為人之法律」，修正後刑法第2 條第1 項定有明文。此條
    規定係規範行為後法律變更所生新舊法比較適用之準據法，
    本身尚無新舊法比較之問題，於新法施行後，應一律適用新
    法第2 條第1 項之規定，為「從舊從輕」之比較，先予敘明
    ，再按本次法律變更，比較時應就罪刑有關之共犯、未遂犯
    、想像競合犯、牽連犯、連續犯、結合犯，以及累犯加重、
    自首減輕暨其他法定加減原因（如身分加減）與加減例等一
    切情形，綜其全部罪刑之結果而為比較（最高法院95年5 月
    23 日 ，95年度第八次刑事庭會議決議參照）。茲就本件新
    舊法比較結果敘述如下：
1、關於被告累犯之問題，修正前刑法第47條規定「受有期徒刑
   之執行完畢，或受無期徒或有期徒刑一部之執行而赦免後，
   五年以內再犯有期徒刑以上之罪者，為累犯，加重本刑至二
   分之一」，而修正後之刑法第47條第1 項則規定「受徒刑之
   執行完畢，或一部之執行而赦免後，五年以內故意再犯有期
   徒刑以上之罪者，為累犯，加重本刑至二分之一」，比較新
   舊法之結果，舊法對於被告並無不利。
2、被告行為後，刑法第56條有關連續犯之規定，業於94年2 月2
   日修正公布刪除，並於95年7 月1 日施行，則被告之犯行，
   因行為後新法業已刪除連續犯之規定，此刪除雖非犯罪構成
   要件之變更，但顯已影響行為人刑罰之法律效果，自屬法律
   有變更，依新法第2 條第1 項規定，比較新、舊法之結果，
   仍應適用較有利被告之行為時即舊法論以連續犯。
3、又查修正前刑法第41條第1 項前段規定：「犯最重本刑為5
   年以下有期徒刑之刑之罪，而受6 個月以下有期徒刑或拘役
   之宣告，因身體、教育、職業、家庭之關係或其他正當理由
   ，執行顯有困難者，得以1 元以上3 元以下折算1 日，易科
   罰金」；第2 項規定：「併合處罰之數罪，均有前項情形，
   其應執行之刑逾6 月者，亦同。」；而刑法修正施行前之易
   科罰金折算標準，修正前罰金罰鍰提高標準條例第2 條前段
   規定（95年5 月17日修正刪除，95年7 月1 日施行），就其
   原定數額提高為100 倍折算1 日，則刑法修正施行前易科罰
   金折算標準，應以銀元300 元（即新臺幣900 元）折算1 日
   ；而修正後刑法第41條第1 項前段規定：「犯最重本刑為5
   年以下有期徒刑以下之罪，而受6 個月以下有期徒刑或拘役
   之宣告者，得以新臺幣1 千元、2 千元或3 千元折算1日 ，
   易科罰金」；第2 項規定：「前項規定於數罪併罰，其應執
   行之刑未逾6 月者，亦適用之。」。綜合比較新舊法易科罰
   金之折算標準，以修正前之規定，較有利於被告，自應依刑
   法第2 條第1 項前段之規定適用有利於行為人之修正前刑法
   第41條第1 項前段規定，諭知易科罰金之折算標準。
4、綜上所述，依整體比較之結果，依修正後刑法第2 條第1 項
   前段之規定，適用行為時之舊法處斷，合先敘明。又沒收屬
   從刑，因從刑附屬於主刑，除法律有特別規定者外，依主刑
   所適用之法律，最高法院95 年5月23日第8 次刑庭會議決定
   一(五)明揭此旨。因此，刑法第38條有關沒收規定，雖有修正
   ，而擴大至因犯罪所生之物亦得沒收，惟基於法律整體適用
   考量，仍應適用修正前刑法第38條規定。
五、查安非他命屬於毒品危害防制條例第2 條第2 項第2 款所列
    之第2 級毒品，核被告乙○○所為，係犯毒品危害防制條例
    第10條第2 項之施用第二級毒品罪。被告持有上開第二級毒
    品安非他命罪之低度行為，為施用第二級毒品安非他命罪之
    高度行為所吸收，不另論罪。被告先後2 次施用第二級毒品
    安非他命犯行，時間緊接，犯罪構成要件相同，顯係基於概
    括之犯意反覆為之，為連續犯，應依修正前刑法第56條之規
    定論以一罪並加重其刑。又公訴人雖僅就被告於如事實欄第
    一段（一）、所述時地（即於94年2 月26日）施用第二級毒
    品安非他命罪犯行起訴，其餘如事實欄第一段（二）、所述
    時地施用第二級毒品安非他命罪犯行部分（即同署95年度毒
    偵字第2947號移送併案部分），雖未據起訴，然查前開漏未
    起訴施用第二級毒品安非他命犯行部分，因與前開事實欄第
    一段（一）、已起訴施用第二級毒品安非他命犯行部分經判
    決有罪部分，有連續犯裁判上一罪之關係，為起訴效力所及
    ，基於審判不可分之關係，本院自得併予審判，併予敘明。
    查被告有如事實欄第一段所述之犯罪科刑執行情形，此有台
    灣高等法院被告前案紀錄表在卷足憑；被告於有期徒刑執行
    完畢後，於五年內再犯本件有期徒刑以上之本罪，應依修正
    前刑法第47條累犯之規定，加重其刑，併遞加之。爰審酌被
    告有如事實欄第一段所述之多次犯罪前科，已如前述；其於
    有期徒刑執行完畢後，竟不知悔改惕勵，奮發向上，仍再施
    用第二級毒品安非他命2 次，惟其於犯後已於本院坦承犯行
    ，態度良好，已有悔意等一切情狀，量處如主文所示之刑，
    並諭知易科罰金之折算標準，以示懲儆。
六、
1、扣案如事實欄第一段（一）、所查獲之第二級毒品安非他命
    18包（合計毛重20.593公克，驗餘共淨重20點208 公克）；
    扣案如事實欄第一段（二）、所查獲之第二級毒品安非他命
    1 小包（毛重0.3 公克；淨重0.1 公克；驗餘淨重0.09 公
    克）；均係第二級毒品甲基安非他命，已如前述，爰均依毒
    品危害防制條例第十八條第一項前段之規定，併予宣告沒收
    銷燬之。上開扣案塑膠袋18個與塑膠袋1 個（共19個），均
    係被告乙○○所有供施用裝第二級毒品安非他命所用之物，
    且均可與前開扣案之第二級毒品安非他命析離，爰均依刑法
    第38條第1 項第2 款宣告沒收。
2、又扣案之電子磅秤1 台，被告始終否認為其所有，復查無其
   他證據證明係供被告犯罪所用或犯罪預備之物，爰不併予宣
   告沒收，附此敘明。
據上論斷，應依刑事訴訟法第299 條第1 項前段，毒品危害防制
條例第10條第2 項、第18條第1 項前段，刑法第2 條第1 項前段
、第11條、修正前刑法第56條、修正前刑法第47條、修正前刑法
第33條第5 款、修正前刑法第41條第1 項前段、修正前刑法第38
條第1 項第2 款、修正前罰金罰鍰提高標準條例第2 條，判決如
主文。
本案經檢察官張誌洋到庭執行職務。
中    華    民    國    95    年    10    月    31    日
                刑事第五庭    法  官  陳坤地
上列正本證明與原本無異。
如不服本判決，應於判決送達後10日內向本院提出上訴狀。
                              書記官  李淑秋
中    華    民    國    95    年    11    月    6     日
附錄本案論罪科刑法條全文
毒品危害防制條例第10條：
施用第1級毒品者，處6月以上5年以下有期徒刑。
施用第2級毒品者，處3年以下有期徒刑。


司法院資訊處製作；財團法人民間司法改革基金會備份。
